臺灣臺中地方法院刑事判決　　　　　　　　　　　　九十一年度交訴字第二三號
　　公　訴　人　臺灣臺中地方法院檢察署檢察官
　　被　　　告　甲○○
　　　　　　　　乙○○
右列被告因公共危險等案件經檢察官提起公訴 (九十年度偵字第二一二七四號）本院
判決如左：
    主  文
甲○○服用酒類，不能安全駕駛動力交通工具而駕駛，處有期徒刑參月，如易科罰金
，以參佰元折算壹日。又共同以非法方法，剝奪人之行動自由，處拘易參拾日，如易
科罰金，以參佰元折算壹日。
乙○○共同以非法方法，剝奪人之行動自由，處拘役參拾日，如易科罰金，以參佰元
折算壹日。
甲○○被訴毀損及傷害部分，公訴不受理。
    事  實
一、甲○○於民國（下同）九十年十一月二十五日凌晨零時許，在台中縣烏日鄉親戚
    家中飲用六百ＣＣ水果酒後，明知服用酒類後已達不能安全駕駛汽車等動力交通
    工具之程度，仍自行駕駛車牌號碼Ｂ八－八八四一號自小客車附載乙○○，沿台
    中市○○街往建國南路方向行駛，於同日凌晨零時十分許，丙○○駕駛車牌號碼
    五Ｊ－八八四一號自小客車附載林亞蘭亦同向在前沿大慶街往建國南路方向行駛
    ，因丙○○在大慶街上迴轉卻未依規定顯示左轉方向燈，致甲○○所駕駛之自小
    客車差點撞擊丙○○所駕駛之自小客車，甲○○因而心生不滿亦在大慶街迴轉，
    並基於毀損之故意，駕駛車牌號碼Ｂ八－八八四一號自小客車撞擊丙○○所駕駛
    之車牌號碼五Ｊ－八八四一號自小客車，使丙○○將自小客車停放在台中市○區
    ○○街二段十三號住處門前，造成丙○○所有之前開自小客車左前保險桿毀損，
    足以生損害於丙○○。甲○○攔下丙○○所駕駛之自小客車後隨即下車，並走到
    丙○○所駕駛自小客車駕駛座旁強行拔出丙○○自小客車鑰匙造成鑰匙斷裂，使
    丙○○無法再駕駛該自小客車而妨害其行使權利，並要求丙○○下車理論，甲○○見丙○○不從，竟於傷害之故意，徒手毆打丙○○，造成丙○○受有右手前臂
    三公分直徑瘀傷併挫傷、右手腕０．五公分挫傷及下嘴唇０．五公分挫傷等傷害
    。嗣因甲○○欲將車牌號碼Ｂ八－八八四一號自小客車駛離現場避免阻礙交通，
    即與乙○○基於共同犯意之聯絡及行為分擔，由乙○○打開丙○○所駕駛前開自
    小客車車門進入駕駛座後，用手勒住丙○○之脖子，以此非法之方法剝奪丙○○
    之行動自由，並大聲令丙○○、林亞蘭不得下車，以此脅迫方式妨害丙○○、
    林亞蘭行使權利，甲○○則趁此機會將車牌號碼Ｂ八－八八四一號自小客車駛離
    現場停放在較遠之處後即又返回現場，適丙○○家人打開鐵門而將甲○○、乙○○二人當場逮捕，經警趕抵現場後測得甲○○酒後吐氣所含酒精成份每公升高達
    ０．八四毫克後，始得知甲○○酒後駕車之情形。
二、案經被害人丙○○訴由台中市警察局第三分局報請台灣台中地方法院檢察署檢察
    官偵查起訴。
    理  由
甲、有罪部分：
一、訊據被告甲○○坦承於前揭時、地酒後開車撞擊告訴人丙○○所有自小客車後，
    強取自小客車上之鑰匙造成鑰匙斷裂並與丙○○發生拉扯之情事，惟否認有令同
    案被告乙○○妨害告訴人丙○○行動自由之情事，被告乙○○亦否認曾勒住告訴
    人脖子以剝奪告訴人之行動自由，被告甲○○辯稱：伊因告訴人打倒車檔欲離開
現場始強取自小客車鑰匙，並未令被告乙○○進入告訴人自小客車駕駛座內云云
    ；被告乙○○則辯稱：伊當時喝醉了都在車上睡覺，並未進入告訴人自小客車剝
    奪告訴人之行動自由或令林亞蘭不得下車云云。惟查，右揭犯罪事實，業據告
    訴人丙○○於警、偵訊時指訴綦詳，核與被害人林亞蘭指述、證人即告訴人之嫂
    黃春卓證述之情節相符，並有現場圖一張、照片五張附卷可稽，而告訴人確因與
    被告甲○○拉扯而受有右手前臂三公分直徑瘀傷併挫傷、右手腕０．五公分挫傷
    及下嘴唇０．五公分等傷害，亦有長興醫院診斷證明書一份可憑，又被告甲○○
    酒後吐氣所含酒精成份每公升高達０．八四毫克，亦有測試報告一紙可憑，參諸
    被告甲○○於偵查中陳稱：伊將自小客車挪開時，不知道被告乙○○有無坐上告
    訴人自小客車駕駛座等語、證人即告訴人之兄廖政憲、證人即告訴人之嫂黃春卓
    均證稱：案發後被告乙○○確在告訴人所駕駛之自小客車旁等語，若被告乙○○
    一直在被告甲○○所駕駛之自小客車上未下車，為何被告甲○○不知道乙○○有
    無坐上告訴人所有自小客車駕駛座？從而被告二人所辯尚非可採。又按刑法於八
    十八年四月二十一日經總統公布增訂第一百八十五條之三，將服用酒類不能安全
    駕駛動力交通工具而駕駛者，亦納入刑事處罰之範疇，該條規定並自同年月二十
    三日正式施行，犯本條之罪係屬抽象危險犯，其立法目的在嚇阻酒後駕車，危害
    公眾安全及防止交通事故之發生，條文中所稱「不能安全駕駛動力交通工具」係
    屬不確定之法律概念，除衡之行為人駕車時飲用酒類之程度及血液中酒精含量之
    多寡外，並應參以行為人當時之精神狀態、駕馭車輛之情形及對於交通號誌或指
    揮之遵守能力，以資相佐，斷非徒以飲酒數量作為取決是否成罪之唯一標準，否
    則，個人酒量殊異，偶因特殊情狀致未達平日精神狀態者亦所在多有，欲以劃一
    標準遽為能否安全駕車或酒醉之論斷，誠屬難能，惟參考德國、美國之認定標準
    ，駕駛人於呼氣中酒精濃度達每公升零點五五亳克以上者，肇事率為一般正常人
    之十倍，認為已達不能安全駕駛之標準，然在此標準以下之行為，如輔以其他客
    觀事實得作為不能安全駕駛之判斷時，亦屬之，法務部八十八年五月十八日法八
    八檢字第００一六六九號函亦採斯旨，有該函一份附卷可稽。另就醫學文獻所知
    ，單次飲用酒精後之生理、心理變化，主要與代謝酒精的兩種主要酵素乙醇去氫
    脢（簡稱ＡＤＨ）及乙醛去氫脢（簡稱ＡＬＤＨ）有關，ＡＤＨ作用乃將血液內
    之乙醇代謝為乙醛，因而決定酒精代謝之快慢，而ＡＬＤＨ則再將產生之乙醛進
    一步代謝，最後成為其他碳水化合物，而「飲酒後會產生臉潮紅、頭痛、心跳加
    速等自主神經系統亢奮現象，主要乃與乙醛在血液中蓄積的程度有關」。雖然Ａ
    ＬＤＨ的代謝能力會因個人體質而有所差異，故每個人飲酒後之生理反應不同，
    惟ＡＤＨ則個別差異不大，因此同種族間之酒精清除率相近，一般而言飲用同量
    酒精後對每個人之身體影響應屬類似，故依血中酒精濃度得判定酒精對於人體影
    響之程度，當血中酒精濃度於呼氣濃度值達每公升０．二五亳克時，將造成飲酒
    者輕度協調功能降低；而當呼氣濃度值達每公升０．二五至０．四０亳克時，肇
    事率為平常之二至六倍，當呼氣濃度值達每公升０．四０至０．五０亳克時，肇
    事率為平常之六至七倍，當呼氣濃度值達每公升０．五０至０．五五時，肇事率
    為平常之七至十倍（參照行政院國軍退除役官兵輔導委員會台北榮民總醫院八十
    八年八月五日（八八）北總內字第二六八六八號函及中央警察大學交通學系暨交
    通管理研究所蔡中志教援之研究報告，酒精濃度與肇事率之關係一文，台灣高等
    法院檢察署八十八年十一月編印「不能安全駕駛」認定標準之相關論文資料第四
    十九頁。）從而汽車駕駛飲酒後其吐氣所含酒精成分超過每公升０．二五亳克以
    上者，不得駕車，道路交通安全規則第一百十四條第二款定有明文。本案被告甲○○吐氣所含酒精成份每公升高達０．八四毫克，超出標準甚多，足認被告甲○○駕車時確已達不能安全駕駛動力交通工具程度。從而本案事證明確，被告二人
    犯行均堪予認定。
二、核被告甲○○所為，係犯刑法第一百八十五條之三公共危險罪、同法第三百零二
    條第一項之剝奪他人行動自由罪及同法第三百零四條之強制罪。被告乙○○所為
    ，係犯刑法第三百零二條之剝奪他人行動自由罪及同法第三百零四條之強制罪。
    被告令丙○○、林亞蘭不得下車之強制罪，以一行為同時侵害二人之法益，為
    想像競合犯，依刑法第五十五條規定從一重處斷。被告二人所犯強制罪為剝奪他
    人行動自由罪所吸收不另論罪。被告甲○○、乙○○就剝奪他人行動自由間有犯
    意聯絡及行為分擔，均為共同正犯。被告甲○○所犯公共危險罪、剝奪他人行動
    自由罪二罪間，犯意各別，行為互殊，應予分論併罰。爰審酌被告二人犯罪之動
    機、目的、手段、所生危害及犯後態度等一切情狀，分別量處如主文所示之刑，
    並均諭知易科罰金之折算標準。
乙、公訴人不受理部分：
一、公訴意旨如事實欄所述，因認被告甲○○另涉刑法第三百五十四條之毀損罪及第
    二百七十七條第一項之傷害罪。
二、按告訴乃論之罪，告訴人於第一審辯論終結前得撤回其告訴，又告訴經撤回者，
    應諭知不受理之判決，刑事訴訟法第二百三十八條第一項、第三百零三條第三款
    定有明文。
三、本件告訴人丙○○告訴被告毀損傷害案件，起訴書認被告係觸犯刑法第二百七十
    七條第一項、第三百五十四條之罪，依同法第二百八十七條前段、第三百五十七
    條之規定，須告訴乃論。
四、茲據告訴人於九十一年三月十三日當庭撤回其告訴，揆諸首開說明，應不經言詞
    辯論，諭知不受理之判決。
據上論斷，應依刑事訴訟法第二百九十九條第一項前段、第三百零三條第三款、第三
百零七條、刑法第廿八條、第一百八十五條之三、第三百零二條第一項、第四十一條
第一項前段，罰金罰鍰提高標準條例第一條前段、第二條，判決如主文。
中    華    民    國      九十一      年       六      月     十九      日
                              臺灣臺中地方法院交通法庭
                                        法  官  郭  德  進
右正本證明與原本無異。
如不服本判決，應於判決送達後十日內向本院提出上訴狀( 應附繕本 )，上訴於臺灣
高等法院臺中分院。
                                        書記官
中    華    民    國      九十一      年       六      月     二十一    日
刑法第一百八十五條之三：
服用毒品、麻醉藥品、酒類或其他相類之物，不能安全駕駛動力交通工具而駕駛者，
處一年以下有期徒刑、拘役或三萬元以下罰金。
刑法第三百零二條第一項：
私行拘禁或以其他非法方法，剝奪人之行動自由者，處五年以下有期徒刑、拘役或三
百元以下罰金。
                                                                        Ａ
